臺灣桃園地方法院刑事裁定　　　　　　　　　　　　 九十年度訴字第一二二號
　　聲　請　人　新銘鐵工廠股份有限公司 設桃園縣八德市○○街二四二巷二號
　　代　表　人　蔡維真原名辛.
　　聲　請　人
　　即　被　告　甲○
　　被　　　告　源欣企業股份有限公司　設桃園縣中壢市○○路二一０號三樓
　　兼 代 表人　甲○
　　被　　　告　乙○○
　　原名林求足）　　　戶高雄.
　　被　　　告　癸○○
　　被　　　告　丁○○
　　被　　　告　庚○○
　　被　　　告　戊○○
　　被　　　告　丙○○
　　被　　　告　己○○
　　被　　　告　壬○○
　　右一　被告
　　選任辯護人　戴文進律師
右列聲請人因被告違反廢棄物清理法案件，本院裁定如左：
    主  文
聲請駁回。
        理  由
一、聲請意旨略以：（一）本件公訴人起訴被告甲○涉嫌違反廢棄物清理法第二十二
    條第二項第四款之未依規定領有廢棄物清除許可證或核備文件，從事廢棄物清除
    罪，認定在桃園縣觀音鄉○○村○○○路三號之廠區當場查扣如起訴書附表一、
    二所示之物品，為甲○犯罪所用之物且為甲○所有，進而請求法院依法宣告沒收
    等語，惟本件甲○已取得工業廢料燒結成環保石材之製法發明權利，領有經濟部
    中央標準局核發之中華民國專利證書，此有中華民國專利證書發明第六五八八號
    、中華民國專利公報資料庫可資佐證。甲○於上述時、地所放置事業廢棄物之目
    的，無非係將該事業廢棄物充當燃料，根據中華民國中央標準局核發之工業廢料
    燒結成環保石材製法發明之方法，製成環保石材，進行廢棄物清理法中對於事業
    廢棄物之再利用，其目的與方法均與擔任清除或處理廢棄物業者有所不同，特此
    辯明。又起訴書附表一所示之物品：分析篩一台、火嘴三台、馬達一台、電力控
    制箱二台、融著機一台、高速風車三台、輸送帶五台、齒輪（二大一小）三個、
    大型鋼管（二大一小）三個、輸送帶鐵材設備（如照片）等物品，均屬甲○進行
    工業廢料燒結成環保石材之製法發明專利之機器設備，並非供犯罪所用之物，該
    等物品僅係查獲甲○堆置事業廢棄物之同時放置在現場廠房內，起訴書犯罪事實
    欄內並未敘明該等扣押物品如何為犯罪之用，竟謂上述附表一所示扣案之物品，
    為犯罪所用之物，進而請求法院依法宣告沒收之，實屬誤會。再者上開起訴書附
    表所示之扣案物品，自遭檢察官命令扣押迄今，因無命人看守、或命所有人或其
    他適當之人保管，致多項物品遭不明人士取走，財物損失無法言喻。為避免被告
    甲○蒙受財產上之損失，謹依刑事訴訟法第一百四十二條規定，具狀懇請鈞院鑒
    核，裁定准予將起訴書附表一所示扣押物品由被告甲○負保管之責，以維權益。
    （二）查聲請人（新銘鐵工廠股份有限公司）係本案附表二扣案物之所有人，再
    查：被告甲○前委託聲請人組裝爐體設備，並由聲請人自行提供材料承作上開爐
    體，期間被告（甲○）雖曾給付部分工程款，惟尚積欠聲請人共計新台幣一千三
    百多萬元之工程款，今上開爐體已遭鈞院扣案，惟查上開扣案物無人保管，已有
    部分零件遭竊，聲請人誠恐於案情釐清後上開爐體早已遭人破壞，為此懇請鈞院
    准予返還上開扣案物，亦或准許將扣案物暫由聲請人載回保管：准予返還扣案物
    等語。
二、按扣押物未經諭知沒收者，應即發還。但上訴期間內或上訴中遇有必要情形，得
    繼續扣押之，刑事訴訟法第三百十七條定有明文。查本件聲請人即被告甲○因違
    反廢棄物清理法案件，業經本院於民國九十二年十一月二十八日以九十年度訴字
    第一二○二號判決有罪在案，上開判決並於九十三年一月二日以寄存送達於桃園
    縣警察局中壢分局普仁派出所送達被告甲○，被告甲○則於九十三年一月八日之
    上訴期間內聲請上訴未確定。由於本件既經上訴尚未確定，而聲請人甲○所聲請
    發還之附表一所示之扣押物及聲請人新銘鐵工廠股份有限公司聲請發還之附表二
    編號二、三、五之扣押物，乃檢察官認被告甲○涉犯廢棄物清理法之罪所舉之重
    要證物，有留待上級審審酌而具有保全證據之必要，從而上開聲請發還之扣押物
    仍有繼續扣押之必要，聲請人甲○、新銘鐵工廠股份有限公司此部分之聲請尚難
    准許，應予駁回。
三、又按「扣押，除由法官或檢察官親自實施外，得命檢察事務官、司法警察官或司
    法警察執行。命檢察事務官、司法警察官或司法警察執行扣押者，應於交與之搜
    索票內，記載其事由。」、「有左列情形之一者，檢察官、檢察事務官、司法警
    察官或司法警察，雖無搜索票，得逕行搜索住宅或其他處所：一因逮捕被告、犯
    罪嫌疑人或執行拘提、羈押，有事實足認被告或犯罪嫌疑人確實在內者。二因追
    躡現行犯或逮捕脫逃人，有事實足認現行犯或脫逃人確實在內者。三有明顯事實
    足信為有人在內犯罪而情形急迫者。檢察官於偵查中確有相當理由認為情況急迫
    ，非迅速搜索，二十四小時內證據有偽造、變造、湮滅或隱匿之虞者，得逕行搜
    索，或指揮檢察事務官、司法警察官或司法警察執行搜索，並層報檢察長。前二
    項搜索，由檢察官為之者，應於實施後三日內陳報該管法院；由檢察事務官、司
    法警察官或司法警察為之者，應於執行後三日內報告該管檢察署檢察官及法院。
    法院認為不應准許者，應於五日內撤銷之。第一項、第二項之搜索執行後未陳報
    該管法院或經法院撤銷者，審判時法院得宣告所扣得之物，不得作為證據。」、
    「扣押物若無留存之必要者，不待案件終結，應以法院之裁定或檢察官命令發還
    之；其係贓物而無第三人主張權利者，應發還被害人。扣押物因所有人、持有人
    或保管人之請求，得命其負保管之責，暫行發還。」，刑事訴訟法第一百三十六
    條、第一百三十一條、第一百四十二條分別定有明文。從而，法院僅得就檢察官
    、檢察事務官、司法警察經合法程序扣押所取得之本案扣押物審酌有無留存之必
    要。查觀音工業區○○○路三號易欣技術工程股份有限公司廠地違規堆置廢棄物
    經經濟部工業局函請台灣桃園地方法院檢察署偵辦，台灣桃園地方法院檢察署檢
    察官於八十九年九月十五日上午十一時前往桃園縣觀音鄉○○○路三號易欣技術
    工程股份有限公司之廠區勘驗，查獲現場堆置廢物，新銘鐵工廠股份有限公司員
    工則在組裝機具，而當場查扣附表一所示之物一節，已據新銘鐵工廠股份有限公
    司實際負責人證詳益（蘇阿地）陳述甚詳，並有經濟部工業局八十九年七月二十
    八日工（八九）五字第○八九三五一九八六○號函、台灣桃園地方法院檢察署檢
    察官勘驗筆錄及扣押物品目錄表在卷可稽（八十九年度他字第一七○八號卷第四
    十四頁及第九十頁），經檢視上開扣押物品目錄表，聲請人新銘鐵工廠股份有限
    公司聲請發還之附表二編號一、四、六至十八所示之物並非上開經公訴人扣押之
    扣押物品目錄表所列之物品，此亦為聲請人新銘鐵工廠股份有限公司之負責人蔡
    維真所自認，又經本院查閱本案所有相關案卷，並無聲請人新銘鐵工廠股份有限
    公司聲請發還之附表表二編號一、四、六至十八所示之物之扣案相關依據，可知
    聲請人新銘鐵工廠股份有限公司所指之附表二編號一、四、六至十八之物品非本
    案之扣押物，從而，參諸前開規定本院自無從審酌是否適宜發還，是此部分之聲
    請亦無理由，應予駁回。
四、另聲請人甲○於九十三年二月四日具狀向本院就本件聲請發還本案扣押物一事提
    出抗告狀，並於九十三年二月九日繫屬本院，惟查本院於聲請人甲○具狀提出抗
    告，而於九十三年二月九日繫屬本院時尚未就聲請人甲○、新銘鐵工廠股份有限
    公司之聲請發還本案扣押物為准駁之裁定，從而聲請人甲○之抗告即屬無據，顯
    無理由，而應予駁回，附此敘明。
五、爰依刑事訴訟法第二百二十條，裁定如主文。
中      華      民      國    九十三    年      二      月     十一     日
                                台灣桃園地方法院刑事第五庭
                                    審判長法  官   江  振  義
                                          法  官   邱  滋  杉
                                          法  官   林  婷  立
右正本證明與原本無異。
如不服本裁定，應於裁定送達後五日內向本院提出抗告狀。
                                          書記官   楊  鳳  滿
中        華        民        國     九十三     年   二  月    十三    日
附表一：
┌────┬─────────────┬──────┐
│編  號  │  扣  押  物  品  名  稱  │   數  量   │
├────┼─────────────┼──────┤
│  １    │分析篩                    │  一  台    │
├────┼─────────────┼──────┤
│  ２    │火嘴                      │  三  台    │
├────┼─────────────┼──────┤
│  ３    │馬達                      │  一  台    │
├────┼─────────────┼──────┤
│  ４    │電力控制箱                │  二  台    │
├────┼─────────────┼──────┤
│  ５    │融著機                    │  一  台    │
├────┼─────────────┼──────┤
│  ６    │高速風車                  │  三  台    │
├────┼─────────────┼──────┤
│  ７    │輪送帶                    │  五  台    │
├────┼─────────────┼──────┤
│  ８    │齒輪（二大一小）          │  三  個    │
├────┼─────────────┼──────┤
│  ９    │大型鋼管（二大一小）      │  三  個    │
├────┼─────────────┼──────┤
│  １０  │輸送帶鐵材設備            │  如照片    │
└────┴─────────────┴──────┘
附表二：
 編號    名稱          規格                              數量
 １     洗車水池     一組
 ２     旋轉窯爐       直徑一五○○＊四○米長            一組
 ３     旋轉窯爐       直徑三二○○＊四○米長            二組
 ４     吊運車架空     主吊：一○．一公噸                一台
        移動起重機     副吊：三．○二公噸
 ５     馬達減速機     三○ＨＰ減速比：八七﹨一          一台
 ６     空壓機         二二○Ｖ＊七－一﹨二ＨＰ          一台
 ７     自動焊接滾輪   五○噸（二二○Ｖ＊七－一﹨二ＨＰ）二台
 ８     焊接滾輪       五○噸（二二○Ｖ＊七－一﹨二ＨＰ）三台
 ９     自動焊接滾輪                                     一台
 １０   直流電焊機     六○○Ａ                          一台
 １１   ＣＯ2 銲機                                       一台
 １２   ＣＯ2 銲機     六五一                            一台
 １３   交流電焊機                                       二台
 １４   氧氣瓶                                           八支
 １５   乙炔瓶                                           五支
 １６   工具箱         內裝手工工具一批                  一套
 １７   旋轉窯爐支架鋼材                                 二批
 １８   柴油儲存油槽及周邊設備
